臺灣彰化地方法院民事判決　99年度簡上字第132號
上　訴　人　陳淑茹
訴訟代理人　蕭丞一
被 上訴 人　中盟房屋仲介有限公司
法定代理人　貽順
訴訟代理人　楊智涵
上列當事人間請求給付違約金事件，上訴人對於中華民國99年8
月5日本院北斗簡易庭99年度斗簡字第164號第一審判決提起上訴
，本院於民國100年2月23日言詞辯論終結，茲判決如下：
    主  文
原判決命上訴人給付被上訴人超過新台幣壹拾伍萬肆仟元部分，
及該部分假執行之宣告暨命上訴人負擔訴訟費用部分之裁判均廢
棄。
上開廢棄部分，被上訴人在第一審之訴駁回。
其餘上訴駁回。
第一審、第二審訴訟費用新台幣肆仟壹佰伍拾元，由上訴人負擔
百分之九十九即新台幣肆仟壹佰零玖元，餘由被上訴人負擔。
    事實及理由
一、被上訴人經合法通知，未於言詞辯論期日到場，核無民事訴
    訟法第386條所列各款情形，爰依上訴人之聲請，由其一造
    辯論而為判決。
二、被上訴人起訴主張：
    上訴人於民國99年1月18日，委託被上訴人仲介銷售其所有
    坐落彰化縣北斗鎮○○段874-70地號土地權利範圍4分之1、
    同段874-71地號土地權利範圍全部，及其上第376建號門牌
    號碼彰化縣北斗鎮○○路9巷1號房屋（下稱系爭不動產），
    委託期間至99年4月30日止，委託總價格新台幣（下同）398
    萬元，並約定於委託銷售期間，業已達成委託條件，上訴人
    反悔不賣或中途撤銷委託者，視為違約行為，應按委託價格
    之4%給付被上訴人作為違約金。嗣被上訴人於99年3月12日
    覓得訴外人梁信泇出價388萬元，並簽具不動產購買意願書
    及交付定金支票10萬元欲購買系爭不動產，上訴人亦於同年
    3月14日同意將委託價格降為385萬元（原審誤載為388萬元
    ），被上訴人已達成銷售仲介。惟被上訴人多次以口頭要求
    上訴人與買方簽訂買賣契約，上訴人均不出面，被上訴人再
    於99年4月2日以存證信函限期通知上訴人於5日內與買方簽
    約，上訴人亦置之不理，致買方已不願意再購買，上訴人應
    負違約責任，依前揭之約定，應按委託價格之4%給付被上訴
    人違約金155,200元及遲延利息等語。
三、上訴人則以：
  (1)上訴人確實未於約定之時間與買方簽訂買賣契約，惟並非惡
    意違約，且有意願出售系爭不動產。上訴人之訴訟代理人於
    99年4月17日親自到被上訴人公司向被上訴人之訴訟代理人
    表示願意出賣系爭不動產並簽約，然被上訴人之訴訟代理人
    卻稱：「現在就沒辦法賣，已經違約」云云，之後即不願再
    為上訴人仲介銷售，而請求上訴人給付4%違約金。惟查系爭
    委託銷售契約之合約期間係至99年4月30日止，則上訴人之
    訴訟代理人已於99年4月17日之合約期間內表明願意出賣，
    自無所謂反悔不賣之情形，故原審認上訴人有違約情事，尚
    難令人折服。
  (2)又當時系爭不動產尚有租約存在，租期至99年6月30日屆滿
    ，上訴人之訴訟代理人有提醒被上訴人之訴訟代理人必須確
    認本件買賣不包括當時房屋內之家具，如買方瞭解，上訴人
    才願簽約，惟查被上訴人之訴訟代理人並未向上訴人或其訴
    訟代理人回覆最終確認之結果，致上訴人就買賣內容是否包
    括房屋內之家具尚有疑義，而未簽約，並非惡意違約，是與
    委託銷售契約第8條第3款所規定反悔不賣之要件不符。
  (3)上訴人因不懂法律，不知道收到存證信函後必須回函答覆。
    惟上訴人之訴訟代理人已於99年4月17日及99年5月間多次親
    自前往上訴人營業所表明願意賣屋，可知上訴人並無反悔不
    賣之違約情事，原審以上訴人未於存證信函送達後5日內回
    復，逕認上訴人有反悔不賣之情形，而判命上訴人給付被上
    訴人違約金155,200元，實屬過於嚴厲等語，資為抗辯。
四、原審經審酌兩造所提出之攻擊防禦方法後，為被上訴人部分
    勝訴之判決，判令上訴人應給付被上訴人155,200元，並依
    職權宣告得假執行，而駁回被上訴人請求上訴人給付上開金
    額之遲延利息部分（被上訴人未提起上訴，此部分已確定）
    。上訴人對原審判決其敗訴部分提起上訴，並聲明：原判決
    廢棄；被上訴人在第一審之訴駁回；第一、二審訴訟費用由
    被上訴人負擔。被上訴人則聲明：上訴駁回；第二審訴訟費
    用由上訴人負擔。
五、法院之判斷：
  (1)被上訴人主張前揭之事實，業據提出不動產專任委託銷售契
    約書、契約內容變更合意書、不動產購買意願書、定金支票
    、存證信函及掛號郵件收件回執等影本為證，上訴人並自承
    ：「上訴人從頭至尾都要賣房子，並沒有反悔的意思，也沒
    有惡意違約，但沒有在約定的99年4月初時間去與被上訴人
    簽約，是上訴人的錯沒錯，承認沒有在約定的時間與買方簽
    約。」（見本院100年2月23日言詞辯論筆錄）等語不諱，是
    堪信被上訴人上開主張之事實為真正。
  (2)上訴人雖抗辯稱：上訴人就買賣內容是否包括屋內之家具尚
    有疑義，而未簽約，並非惡意違約，且於委託期間內仍有意
    願繼續委託被上訴人銷售系爭不動產，非反悔不賣云云。惟
    查，兩造於系爭不動產專任委託銷售契約第8條第2款約定「
    於銷售期間內，業已達委託條件，而甲方（即上訴人）反悔
    不賣或中途撤銷委託者，視為甲方違約，並應給付乙方（即
    被上訴人）原委託價格的百分之四為違約金。」，該條款所
    謂「反悔不賣」，依其文義，應係指仲介公司於委託銷售期
    內，已經依照所有權人所訂委託條件，向其媒介訂立買賣契
    約之機會，而其反悔拒絕訂立買賣契約之情形。查被上訴人
    於99年3月12日就系爭不動產與訴外人梁信泇議定購買總價
    款為388萬元，並收受10萬元之訂金支票，嗣以口頭及存證
    信函通知上訴人並催告其與訴外人梁信泇簽訂買賣契約，業
    如前述，確已提供上訴人訂立買賣契約之機會，應認被上訴
    人已達成該委託銷售契約之委託條件，而上訴人未於被上訴
    人所催告之時間內與買主訂立買賣契約，自屬構成「反悔不
    賣」之情形。上訴人上開所辯，並不能解免其應依被上訴人
    通知，與達成委託條件之買主簽訂買賣契約之義務，其所辯
    非惡意違約、反悔不賣云云，委無可採。
  (3)再查，依兩造於系爭不動產專任委託銷售契約第8條第2款之
    約定，上訴人應給付被上訴人原委託價格的百分之四為違約
    金，則被上訴人主張上訴人應給付被上訴人原委託價格百分
    之四之違約金，應屬有據。查系爭不動產原委託價格為385
    萬元，有被上訴人所提契約內容變更合意書可稽，則上訴人
    應給付被上訴人之違約金為154,000元（0000000×0.04）。
  (4)綜上所述，被上訴人本於委託銷售契約之法律關係，請求上
    訴人給付154,000元違約金，洵屬正當，應予准許，至逾此
    範圍所為之請求，則無理由，應予駁回。原審就超過上開應
    准許部分，為被上訴人勝訴之判決，並依職權為假執行之宣
    告，尚有未洽，上訴意旨就此部分指摘原判決不當，求予廢
    棄改判，為有理由，爰由本院廢棄改判如主文第2項所示。
    至於上開應予准許部分，原審為被上訴人勝訴之判決，並依
    職權為假執行之宣告，並無不當，應予維持，上訴意旨求予
    廢棄改判，為無理由，應駁回其上訴。
六、本件事證已臻明確，兩造其餘主張及陳述，核與判決結果無
    影響，毋庸逐一論述，併此敘明。
七、據上論結，本件上訴為一部有理由，一部無理由，依民事訴
    訟法第436之1第3項、第463條、第385條第1項前段、第449
    條第1項、第450條、第79條、第87條第1項，判決如主文。
中    華    民    國   100    年    3     月    9     日
                民事第二庭      審判長法  官  邱月嬌
                                      法  官  李言孫
                                      法  官  施錫揮
以上正本係照原本作成。
不得上訴。
中    華    民    國   100    年    3     月    9     日
                                      書記官  梁高賓